【裁判字號】    98,裁,1285
【裁判日期】    980521
【裁判案由】    商標異議
【裁判全文】
最  高  行  政  法  院  裁  定
                                      98年度裁字第1285號
上  訴  人  甲○○○○○○○○
                        送達代收人  乙○○
                          路315號17樓之3
被 上訴 人  經濟部智慧財產局
代  表  人  王美花
參  加  人  丙○○
上列當事人間商標異議事件，上訴人對於中華民國98年1月22日
智慧財產法院97年度行商訴字第68號行政判決，提起上訴，本院
裁定如下︰
    主  文
上訴駁回。
上訴審訴訟費用由上訴人負擔。
    理  由
一、按智慧財產案件審理法未規定者，分別依民事、刑事或行政
    訴訟程序應適用之法律；次按對於智慧財產法院之裁判，除
    法律別有規定外，得上訴或抗告於終審行政法院，智慧財產
    案件審理法第1條及第32條分別定有明文。又按對於高等行
    政法院判決之上訴，非以其違背法令為理由，不得為之，行
    政訴訟法第242條定有明文。依同法第243條第1項規定，判
    決不適用法規或適用不當者，為違背法令；而判決有同條第
    2項所列各款情形之一者，為當然違背法令。又提起上訴，
    應以上訴狀表明上訴理由，並應添具關於上訴理由之必要證
    據，復為同法第244條第1項第4款及第2項所明定。準此，當
    事人對於高等行政法院判決提起上訴，如以高等行政法院判
    決有行政訴訟法第243條第1項規定之不適用法規或適用不當
    為理由時，其上訴狀或理由書應有具體之指摘，並揭示該法
    規之條項或其內容；若係成文法以外之法則，應揭示該法則
    之旨趣；倘為司法院解釋或本院之判例，則應揭示該判解之
    字號或其內容；如以高等行政法院判決有行政訴訟法第243
    條第2項所列各款情形為理由時，其上訴狀或理由書應揭示
    合於該條項各款之事實。上訴狀或理由書如未依此項方法表
    明，或其所表明者與上開法條規定不合時，即難認為已對高
    等行政法院判決之違背法令有具體之指摘，其上訴自難認為
    合法。
二、本件上訴人對於智慧財產法院民國（下同）97年度行商訴字
    第68號行政判決（下稱原判決）上訴，雖以：(一)依商標法第
    19條之規定，系爭商標（「口福烏魚子及圖《彩》」商標）
    申請係以「烏魚子」為圖形，且實際使用亦佔據系爭商標之
    大面積，應屬主要顯著部分，再施以「口福」及「烏魚子」
    中文結合為聯合式商標為外觀，雖「烏魚子」圖形及中文聲
    明不在專用之列，但仍不失為整體商標之一部，依照一般消
    費者之通念，圖樣印象是足以使消費者形成核心印象，並成
    為識別商品或服務來源之主要部分；準此，系爭商標足以構
    成主要部分應為整體「烏魚子」圖及置於圖中之「口福」二
    字，並非原審所謂中文「口福」二字，原審在認定上顯有違
    誤。(二)據以異議商標（「口福QQ極品」、「口福QQ極品及圖
    」）之主要部分為「口福QQ」及「碗及米飯和筷子」（此部
    分並未聲明不專用），故據以異議商標足以使消費者形成核
    心印象，並為識別商品或服務來源之主要部分應為「口福QQ
    」及「飯、碗及筷子」整體商標圖樣，二者就主要部分異時
    異地隔離觀察，不論讀音、觀念、外觀上，實無引起混淆誤
    認之虞，原審摒棄不專用之商標部分，僅就其餘之專用部分
    作為比對，而謂近似商標，已有未洽。(三)系爭商標以「烏魚
    子」為整體商標外觀，具體印象為「水產烏魚子」，而據以
    異議商標具體印象為飲食，二者在外觀及設計意匠上和表徵
    之標的明顯不同，併列比對皆難謂近似商標，更遑論以異時
    異地隔離個別觀察。(四)綜上論述，原審在整體商標之認定上
    ，將不在專用之列的主要識別部分割裂不予觀察比對，顯違
    反商標審查基準，且與一般社會通念及市場交易辨識型態完
    全不符。且由上開說明可證，系爭商標足以引起消費者形成
    核心印象的是「烏魚子」產品圖樣為主要識別部分，而據以
    異議商標則是以「碗及米飯和筷子」為主要識別部分，二者
    並不足以構成近似，且識別強弱有別，應可併存註冊，原審
    對此差異，未詳加斟酌，顯有違誤等語，為其論據。惟核上
    訴狀所載內容，或係重述其在原審業經主張而為原判決摒棄
    不採之陳詞，或係就原審所為論斷或駁斥其主張之理由，泛
    言原判決違背法令，而未具體表明原判決究竟有如何合於不
    適用法規或適用不當、或有行政訴訟法第243條第2項所列各
    款之情形，尚難認為已對原判決之如何違背法令有具體之指
    摘。依首揭規定及說明，應認其上訴為不合法，應予駁回。
三、據上論結，本件上訴為不合法。依行政訴訟法第249條第1項
    前段、第104條、民事訴訟法第95條、第78條，裁定如主文
    。
中    華    民    國    98    年    5     月    21    日
                    最高行政法院第三庭
                        審判長法官  高  啟  燦
                              法官  姜  素  娥
                              法官  林  文  舟
                              法官  黃  合  文
                              法官  吳  慧  娟
以  上  正  本  證  明  與  原  本  無  異
中    華    民    國    98    年    5     月    21    日
                              書記官  張  雅  琴


司法院資訊處製作；財團法人民間司法改革基金會備份。
